【裁判字號】    99,交易,50
【裁判日期】    990727
【裁判案由】    過失致死
【裁判全文】
臺灣宜蘭地方法院刑事判決              99年度交易字第50號
公  訴  人  臺灣宜蘭地方法院檢察署檢察官
被      告  丙○○
上列被告因過失致死案件，經檢察官提起公訴（98年度偵字第45
64號），嗣於本院準備程序進行中，被告先就被訴事實為有罪之
陳述，經裁定進行簡式審判程序，本院判決如下：
    主  文
丙○○犯過失致人於死罪，處有期徒刑玖月。
    事  實
一、丙○○無駕駛執照即於民國98年8月19日上午11時許，駕駛
    車牌號碼GA-1125號自用小客車搭載母親劉許阿囝，沿宜蘭
    縣冬山鄉○○路由東往西方向行駛（即由冬山鄉珍珠村往順
    安村方向行駛），於同日上午11時5分許，行經永美路與美
    和路一段交會之無號誌交岔路口處時，本應注意永美路地面
    上繪有「停」字標線，應停車再開，且其為支線道車，應暫
    停讓行駛美和路一段之幹線道車先行，而依當時天候晴、日
    間自然光線、柏油路面、路面乾燥、路面無缺陷、路面無障
    礙物、視距良好等情形，並無不能注意情事，詎其於通過前
    揭無號誌交岔路口時，竟疏未注意暫時停車讓美和路一段上
    之幹線道車先行，即貿然駛入交岔路口內，適有游南山騎駛
    車號LEO-511號機車沿美和路一段（幹線道）由南往北方向
    行駛（即由冬山鄉太和村往群英村方向行駛）正通過前開交
    岔路口，以致二車煞避不及而發生撞擊，導致游南山人車倒
    地且因而受有頭部外傷疑似顱底骨骨折、右鎖骨骨折、右胸
    挫傷、右小腿骨折等傷勢，雖經送醫急救，仍因頭部挫傷、
    顱內出血等傷勢，於98年8月19日中午12時20分不治死亡。
    丙○○肇事後，於有偵查權限之機關及公務員發覺其犯罪前
    ，即主動向警員自承肇事，並自願接受裁判。
二、案經死者游南山之妻乙○○○、子甲○○告訴及宜蘭縣政府
    警察局羅東分局報請臺灣宜蘭地方法院檢察署檢察官相驗後
    偵查起訴，嗣於本院準備程序進行中，被告先就被訴事實為
    有罪之陳述，經裁定進行簡式審判程序。
    理  由
一、上揭犯罪事實，業據被告丙○○於警詢、檢察官偵訊時及本
    院審理時坦承不諱，核與證人即被害人游南山之妻乙○○○
    指訴「游南山因車禍受傷不治死亡」之情節、證人即被害人
    游南山之子甲○○指訴「游南山因車禍受傷不治死亡」之情
    節、證人劉許阿囝證述「丙○○駕駛GA-1125號自用小客車
    載伊，途中與機車發生碰撞車禍。」之情節，均相符合，復
    有道路交通事故現場圖一件、道路交通事故調查報告表一件
    、證號查詢汽車駕駛人資料二件、交通部公路總局臺北區監
    理所宜蘭監理站99年5月7日北監宜二字第0990003726號函一
    件、檢察官勘驗現場筆錄二件及事故現場照片六十六張、車
    輛勘查照片二十八張在卷可稽。而被害人游南山確因本件車
    禍導致受有頭部外傷疑似顱底骨骨折、右鎖骨骨折、右胸挫
    傷、右小腿骨折之傷勢，雖經送醫急救，仍因頭部挫傷、顱
    內出血等傷勢，於98年8月19日中午12時20分不治死亡等情
    ，亦有財團法人羅許基金會羅東博愛醫院診斷證明書一件可
    佐，並經臺灣宜蘭地方法院檢察署檢察官會同檢驗員相驗屬
    實，製有相驗筆錄、相驗屍體證明書、檢驗報告書各一件及
    相驗相片十八張附卷足憑。
二、按停車再開標誌「遵１」，用以告示車輛駕駛人必須停車觀
    察，認為安全時，方得再開，設於安全停車視距不足之交岔
    道路次要道路口；「停」標字，用以指示車輛至此必須停車
    再開，設於停止線將近之處，本標字與第五十八條「停車再
    開」標誌得同時設置或擇一設置，道路交通標誌標線號誌設
    置規則第58條第1項、第177條第1項定有明文。又汽車行駛
    至無號誌交岔路口時，支線道車應暫停讓幹線道車先行，道
    路交通安全規則第第102條第1項第2款亦有明定。被告丙○
    ○對此自不能諉稱不知，其駕車沿永美路行駛，於行經永美
    路與美和路一段交會之無號誌交岔路口處時，本應注意其所
    行駛之永美路上繪有「停」字標線，且其為支線道車，應遵
    守上開規定，暫時停車讓行駛美和路一段之幹線道車先行，
    且依卷附前揭道路交通事故調查報告表所載，於事故當時之
    天候晴、日間自然光線、柏油路面、路面乾燥、路面無缺陷
    、路面無障礙物、視距良好等情形，並無不能注意之情事，
    詎其於通過前揭無號誌交岔路口時，竟疏未注意暫時停車讓
    幹線道車先行，即貿然駛入交岔路口內，以致煞避不及而與
    游南山所騎駛之機車發生撞擊，肇致本件車禍發生，其駕駛
    行為顯有過失。且本件車禍經檢察官送請臺灣省基宜區車輛
    行車事故鑑定委員會、臺灣省車輛行車事故覆議鑑定委員會
    鑑定肇事責任，其鑑定結果均認為「丙○○駕駛自小客車，
    行經無號誌岔路口，支道車未停讓左側幹道車先行，為肇事
    主因。」，此有臺灣省基宜區車輛行車事故鑑定委員會基宜
    區980367號鑑定意見書、臺灣省車輛行車事故覆議鑑定委員
    會99年1月18日覆議字第0996200142號函附卷可參。至於前
    述鑑定意見雖另載稱「游南山駕駛重機車，行經無號誌岔路
    口，疏未注意減速慢行，作隨時停車之準備，為肇事次因。
    」等語，惟縱認被害人游南山就本件車禍之發生亦有前揭疏
    失，然仍無從因此而解免被告所應負之上開過失責任，附此
    敘明。
三、被害人游南山確實因本件車禍受傷而不治死亡，且被告丙○
    ○就本件車禍之發生確實有過失等事實，均已認定在前，是
    被告之過失行為與被害人之死亡間，顯具有相當因果關係。
四、綜上所述，足徵被告丙○○首揭自白確與事實相符，本件事
    證已臻明確，被告之犯行堪予認定，應依法論科。
五、核被告丙○○之所為，係犯刑法第276條第1項之過失致人於
    死罪。被告無駕駛執照駕車，因而致人死亡，致須負刑事責
    任，應依道路交通管理處罰條例第86條第1項之規定，加重
    其刑二分之一。又被告肇事後，於有偵查權限之機關及公務
    員發覺其犯罪前即主動向員警自承肇事，並自願接受裁判之
    事實，業據被告於本院審理時陳明在卷，並有宜蘭縣政府警
    察局道路交通事故肇事人自首情形紀錄表附卷可參，是被告
    已符自首之要件，爰依刑法第62條前段之規定減輕其刑，並
    與前揭加重部分，先加重後減輕之。茲審酌被告之品行、智
    識程度、就本件車禍發生疏失程度之輕重及所生危害、犯罪
    後雖自首坦承犯行，然除強制汽車責任保險之理賠金外，迄
    未提出其他款項賠償被害人家屬，雖一度答應提出新臺幣一
    百二十萬元賠償死者家屬，然事後卻未提出任何之給付，以
    致未能與被害人家屬達成民事和解，無法取得被害人家屬諒
    解等一切情狀，酌情量處如主文所示之刑，以示懲儆。
據上論斷，應依刑事訴訟法第284條之1、第273條之1第1項、第2
99條第1項前段，道路交通管理處罰條例第86條第1項，刑法第27
6條第1項、第62條前段，刑法施行法第1條之1，判決如主文。
本案經檢察官劉憲英到庭執行職務。
中    華    民    國    99    年    7     月    27    日
                  刑事第二庭法  官  劉家祥
以上正本證明與原本無異。
如不服本判決應於收受本判決後10日內向本院提出上訴書狀，並
應敘述具體理由。若未敘述理由者，應於上訴期間屆滿後20日內
向本院補提理由書狀（均須按他造當事人之人數附繕本）。
                            書記官  葉書毓
中    華    民    國    99    年    7     月    27    日
附錄本案論罪科刑法條：
道路交通管理處罰條例第86條
汽車駕駛人，無駕駛執照駕車、酒醉駕車、吸食毒品或迷幻藥駕
車、行駛人行道或行經行人穿越道不依規定讓行人優先通行，因
而致人受傷或死亡，依法應負刑事責任者，加重其刑至二分之一
。
汽車駕駛人，在快車道依規定駕車行駛，因行人或慢車不依規定
，擅自進入快車道，而致人受傷或死亡，依法應負刑事責任者，
減輕其刑。
中華民國刑法第276條第1項
因過失致人於死者，處2年以下有期徒刑、拘役或2千元以下罰金
。
中華民國刑法施行法第1條之1
中華民國九十四年一月七日刑法修正施行後，刑法分則編所定罰
金之貨幣單位為新臺幣。
九十四年一月七日刑法修正時，刑法分則編未修正之條文定有罰
金者，自九十四年一月七日刑法修正施行後，就其所定數額提高
為三十倍。但七十二年六月二十六日至九十四年一月七日新增或
修正之條文，就其所定數額提高為三倍。

司法院資訊處製作；財團法人民間司法改革基金會備份。
